臺灣臺北地方法院民事裁定　　　　　　　　96年度抗字第32號
抗　告　人　泰安產物保險股份有限公司
法定代理人　甲○○
非訟代理人　林昇格律師
上列抗告人聲請選任相對人富邦生物科技股份有限公司臨時管理
人事件，抗告人對於中華民國95年12月5日本院95年度司字第789
號裁定提起抗告，本院裁定如下：
    主  文
抗告駁回。
抗告費用新台幣壹仟元由抗告人負擔。
    理  由
一、抗告人於原法院聲請及本件抗告意旨略以：其前於另案起訴
    請求相對人損害賠償，訴訟進行中之民國92年12月21日相對
    人之法定代理人乙○○死亡，相對人並未設置副董事長，其
    餘董事應類推公司法第208條之1之規定，互推1人暫時執行
    董事長職務。然相對人之其餘董事迄今仍怠於承受訴訟，致
    相對人形式上有受損害之虞，且亦有損抗告人之訴訟權益及
    司法訴訟續行之秩序，抗告人乃依公司法第208條之1第1項
    規定，聲請本院為相對人選任臨時管理人，惟原法院竟以相
    對人公司尚有林朝京、許清堂、劉盛良等3名董事可資對外
    代表公司為由，駁回抗告人之聲請，為此提起抗告，請求廢
    棄原裁定，由原審或本院為相對人選任臨時管理人等語。
二、按董事會不為或不能行使職權，致公司有受損害之虞時，法
    院因利害關係人或檢察官之聲請，得選任一人以上之臨時管
    理人，代行董事長及董事會之職權，但不得為不利於公司之
    行為，公司法第 208條之1第1項定有明文。該條立法之旨在
    於公司因董事死亡、辭職或當然解任，致董事會無法召開行
    使職權；或董事全體或大部分均遭法院假處分不能行使職權
    ，甚或未遭假處分執行之剩餘董事消極地不行使職權，致公
    司業務停頓，影響股東權益及國內經濟秩序，乃有選任臨時
    管理人代行董事長及董事會職權之必要，其目的係為維持公
    司業務之正常營運。次按「解散之公司除因合併、分割或破
    產而解散外，應行清算。」、「公司之清算，以董事為清算
    人。但本法或章程另有規定或股東會另選清算人時，不在此
    限。不能依前項之規定定清算人時，法院得因利害關係人之
    聲請，選派清算人。」同法第24條、公司法第322條亦詳有
    明文。
三、經查：抗告人主張相對人之法定代理人乙○○業已於92年12
    月21日死亡，相對人並未設置副董事長，而其餘董事迄今仍
    怠於承受訴訟，致相對人形式上有受損害之虞，且亦有損抗
    告人訴訟權益及司法訴訟續行之秩序等情，固據提出相對人
    之公司變更登記表、乙○○之戶籍謄本等件為憑（原審卷第
    12至16頁），惟經本院依職權查詢相對人公司之登記資料，
    相對人業經主管機關命令解散，此有商工登記資料公示查詢
    系統公司基本資料表在卷可稽，可知，相對人公司已經主管
    機關命令解散在案，依上揭二之說明，相對人應適用公司法
    第24條、第322條規定進行清算程序，並選任清算人執行清
    算事務，此與公司法第208條之1第1項規範目的，係為維持
    公司業務正常營運，而選任臨時管理人之情形顯然有別。茲
    相對人既應進行清算程序並選任清算人執行清算事務，即無
    再依公司法第208條之1規定選任臨時管理人之必要，是抗告
    人向本院聲請選任相對人公司之臨時管理人，尚非有據，不
    應准許。原裁定以：「相對人之法定代理人即董事長乙○○
    雖已死亡，其人格權業已消滅，相對人自應依公司法第208
    條第1項、第2項之規定另行補選董事長，若相對人董事不依
    前開規定互選董事長時，則依公司法第8條第1項規定之意旨
    ，即應以全體常務董事或全體董事代表公司（最高法院85年
    度台抗字第17號裁定、臺灣高等法院81年度抗字第802 號裁
    定意旨參照）。而依聲請人 (即抗告人)提出之公司資料查
    詢所載，相對人尚有林朝京、許清堂、劉盛良等3名董事可
    資對外代表公司，自無公司法第208條之1第1項、第2項所定
    之情形」為由，駁回抗告人選任臨時管理人之聲請，理由雖
    有不同，惟結論並無二致。抗告意旨指摘原裁定不當，求予
    廢棄，為無理由，應予駁回。
四、據上論結，本件抗告為無理由，爰裁定如主文。
中　　華　　民　　國　　96　　 年　　 1　　月　 29　　日
                  民事第四庭  審判長法　官  林麗玲
　　　　　　　　　　　      　  　　法　官  劉坤典
　　　　　　　　　　　      　　　　法　官  陳邦豪
以上正本係照原本作成。
本裁定不得抗告。
中　　華　　民　　國　　96　　 年　　 1　　月　 29　　日
                                    書記官  薛德芬
